【裁判字號】    90,上更(一),365
【裁判日期】    901219
【裁判案由】    業務過失致死
【裁判全文】
臺灣高等法院臺中分院刑事判決                民國九十年度上更(一)字第三六五號
    上  訴  人  臺灣台中地方法院檢察署檢察官
    上  訴  人
    即  被  告  乙○○
    選任辯護人  楊志航
右上訴人等因被告業務過失致死案件，不服臺灣台中地方法院中華民國八十八年四月
七日第一審判決（民國八十七年度交訴字第四七號，起訴案號：臺灣台中地方法院檢
察署民國八十七年度偵字第二八六二號、併辦案號同署八十七年度偵字第八二五九號
），提起上訴，判決後，經最高法院發回更審，本院判決如左：
    主  文
原判決撤銷。
乙○○從事業務之人，因業務上之過失致人於死，處有期徒刑壹年陸月。
    事  實
一、乙○○係設於苗栗市○○路五六巷十三號苗交汽車貨運股份有限公司之曳引砂石
    車司機，為從事業務之人。於民國（下同）八十七年一月十九日上午七時四十分
    左右，駕駛車牌號碼ＨＢ－二八○號曳引砂石車（後車箱號碼為ＭＸ－八一號）
    ，沿台中縣后里鄉未劃線之枋寮路，由東往西方向行駛，途經枋寮路七之九號東
    方約三十公尺處，應注意汽車行駛時，駕駛人應注意車前狀況，靠右行駛，並隨
    時採取必要之安全措施，以策安全。況依當時情況又非不能注意，詎在發現對向
    前方有被害人陳世偉亦疏未注意行駛時，駕駛人應注意車前狀況，靠右行駛，並
    隨時採取必要之安全措施之規定而騎乘車牌號碼ＪＣＴ－三七五號重機車，附載
    其妹丙○○（女、七十一年一月十八日生），迎面而來，乙○○竟疏未注意到該
    道路不甚寬闊，兩車相會時須靠右行駛，保持安全間隔，而未緊靠右、即貿然會
    車，終因二車間隔不足，因而與陳世偉之機車左手把擦撞，致陳世偉人車倒地，
    曳引車左後輪並輾過陳世偉頭部，陳世偉因此顱部碎裂骨折，當場死亡；丙○○
    亦頭部重創，受有腦挫傷合併腦內血腫、硬腦膜下血腫，不能行動及言語，並呈
    植物人狀態之重大不治重傷害。乙○○見肇事後，隨即報警，並於警員到達現場
    時，自首犯罪，而接受裁判。
二、案經乙○○於偵查機關未發覺犯罪前，向警方自首犯罪，由台中縣警察局大甲分
    局報請台灣台中地方法院檢察署檢察官相驗後偵查起訴，並由丙○○之母丁○○○訴請該署檢察官移請併案審理。
    理  由
一、訊據上訴人即被告乙○○（下稱被告），除於原審法院辯稱，其已緊靠右邊行駛
    及於本院前審辯稱其時速僅十至十五公里云云外，對於右揭事實，坦承不諱。
二、經查：
  (一)被告右開駕車肇事致被害人陳世偉死亡及另被害人丙○○重傷害之事實，已據被
    告於警訊、偵查、原審及本院審理迭陳無異，核與被害人陳世偉家屬即告訴人丁○○○及證人己○○所指述暨證述之情節相符，並有道路交通事故調查報告表及
    現場照片八幀附卷可稽。被害人陳世偉確係因本件車禍受傷死亡，亦經台灣台中
    地方法院檢察署檢察官督同法醫師相驗屬實，製有勘驗筆錄、相驗屍體證明書、
    驗斷書可憑。而被害人丙○○亦頭部重創，受有腦挫傷合併腦內血腫、硬腦膜下
    血腫，不能行動及言語，並呈植物人狀態之重大不治重傷害，此亦有沙鹿童綜合
    醫院之診斷證明書一份在卷可考。
  (二)卷附之汽車各項異動登記書載明ＭＸ－八一號拖車之車廂寬為二、五公尺（見原
    審卷第三二頁），而台中縣警察局道路交通事故調查報告表顯示肇事路段之寬度
    為五、六公尺，亦即該路段之道路邊線距中心線，應為二、八公尺，則被告所駕
    之大貨車仍可在不逾中心線之車道從容靠右行駛，應無可疑。而大貨車左後輪煞
    車痕之內緣距大貨車行向之右邊線為二、八公尺，亦有上開調查報告表顯示可稽
    ，又大貨車左後方有二輪，每輪輪胎寬廿公分（即合計寬度為○．四公尺），且
    左後輪胎上方之大貨車車廂寬度超出左後輪胎外側，亦據證人即製作現場圖警員
    己○○及證人苗交汽車貨運公司負責人甲○○於本院調查時分別證述在卷（見本
    審卷第四五、四七頁），復有大貨車照片附卷可證（見相驗卷第八頁），可見被
    告駕駛大貨車行駛之位置，已超過該路段寬度二分之一（即二、八公尺以上），
    即已超過中心線，未緊靠右行駛無訛，況被告於偵查時亦供認未保持安全間隔致
    肇事，是被告於原審辯稱，其已極盡靠右行駛之能事云云，顯無可採，被告另辯
    稱，車速僅時速十至十五公尺，然既未靠右行駛，自難因而解免刑責。至依卷附
    照片所示（相驗卷第七頁）死者頭部與大貨車左後輪煞車痕外緣幾呈前後整齊排
    列，但死者頭部距大貨車行向邊線為四、二公尺，呈斜線狀，此寬度與上開二、
    八公尺之寬度相差一、四公尺，乃係因該四、二公尺從大貨車行向邊線（路旁）
    電線桿處量起，而該二、八公尺，則係從柏油路邊線量起，兩者起算點不同，致
    有差距，並無不實，亦據證人己○○於本院調查時陳明（見本審卷第四五頁），
    併此說明。
  (三)死者所駕之機車左手把塑膠套及被告所駕之大貨車左後車輪胎，均有擦撞痕跡，
    已據告訴人丁○○○及證人己○○於原審及本院調查時分別陳述詳明（見原審卷
    第卅八頁，本院卷第十七、四五頁），而死者之左手肘部外側及左上臂外側多處
    擦挫傷，有驗斷書記載可憑，足見本件車禍係因被告駕駛大貨車未緊靠右行駛，
    保持安全間隔，致與死者所駕駛之機車右手把塑膠套擦撞所造成。至台灣省車輛
    行車事故覆議鑑定委員會覆議意見欄載明「若林車曳引車頭無擦撞痕跡，而僅拖
    車之左後輪胎壓過，則林車應有斜角（右後斜向右前）行駛，方有可能」，係未
    斟酌上述擦撞情形，所為之推測，此意見尚難予以採酌。
  (四)按汽車行駛時，駕駛人應注意車前狀況，並隨時採取必要之安全措施，又汽車行
    駛於未劃線之道路，應靠右行駛，道路交通安全規則第九十四條第三項、第九十
    五條，分別定有明文，被告以駕駛為業，自當明瞭該規定，且依其狀況，又非不
    能注意，竟疏不注意，以致肇事，致被害人陳世偉死亡，被害人丙○○重傷害，
    被告顯有過失，雖被害人陳世偉亦疏未注意行駛時，駕駛人應注意車前狀況及靠
    右行駛並隨時採取必要之安全措施之規定而肇事，亦與有過失，但被告仍難辭過
    失之責，況本件經送台灣省台中縣區車輛行車事故鑑定委員會鑑定及台灣省汽車
    肇事覆議鑑定委員會覆議結果，亦認被告行車未靠右行駛，為肇事原因，有鑑定
    意見書及覆議函可稽，益證被告之行為有過失，而被告之過失行為與被害人陳世
    偉之死亡，被害人丙○○之重傷害間，具有相當因果關係，本件事證至臻明確，
    被告犯行洵堪認定。
三、被告係職業駕駛人，其於執行業務中肇事致人於死及重傷，核被告所為，係犯刑
    法第二百七十六條第二項、第二百八十四條第二項後段之罪。被告一行為而觸犯
    上開罪名，屬想像競合犯，應從一重之刑法第二百七十六條第二項之罪處斷。移
    請併案審理部分（被告所犯刑法第二百八十四條第二項後段之罪）與起訴書論罪
    科刑部分為想像競合犯，屬裁判上一罪關係，自為本院審理論究範圍，併予敘明
    。被告於肇事後犯罪未發覺前，向台中縣警察局大甲分局后里派出所自首，有警
    局筆錄可稽，並接受裁判，應依法減輕其刑。
四、原審予以論罪科刑，固非無見，惟查，本件被告係因行車未注意車前狀況及於未
    劃標線之道路未靠右行駛，致肇事，此為鑑定會一致之意見，且被告與死者係逆
    向對擦撞，並非兩車併行，並無兩車未保持併行之間隔之疏失，原審既同意鑑定
    會未靠右行駛為肇事原因之意見，事實欄竟未如此認定記載，理由亦未言及，顯
    有矛盾，且既無兩車併行致肇事之事實，被告自無未保持兩車併行之間隔致肇事
    之過失，原審謂被告有此疏失，併有未當。公訴人上訴意旨，指稱原審量刑過輕
    ，被告上訴意旨，否認過失，雖均無理由，然原審判決既有上述可議之處，自應
    由本院予以撤銷改判。審酌被告過失程度之輕重、被害人陳世偉亦與有過失、肇
    事後被告服務之苗交汽車貨運公司已與被害人家屬達成民事和解，並賠償損害，
    為告訴人於本院陳明，犯後態度尚佳，但告訴人仍不寬容被告等一切情狀，量處
    如主文第二項所示之刑。
五、據上論斷，應依刑事訴訟法第三百六十九條第一項前段、第三百六十四條、第二
    百九十九條第一項前段、刑法第二百七十六條第二項、第二百八十四條第二項後
    段、第五十五條、第六十二條前段、罰金罰鍰提高標準條例第一條前段，判決如
    主文。
本案經檢察官戊○○到庭執行職務。
中      華      民      國      九十       年    十二     月    十九    日
                                臺灣高等法院臺中分院刑事第一庭
                                      審判長法  官  陳  紀  綱
                                            法  官  方  艤  駐
                                            法  官  陳  登  源
右正本證明與原本無異。
如不服本判決應於收受送達後十日內向本院提出上訴書狀，其未敘述上訴之理由者並
得於提起上訴後十日內向本院補提理由書（均須按他造當事人之人數附繕本）。
                                            書記官  林  桂  鳳
中      華      民      國      九十       年    十二     月   二十一   日
附錄論罪科刑實體法條文：
刑法第二百七十六條第二項：
從事業務之人，因業務上之過失犯前項之罪者，處五年以下有期徒刑或拘役，得併科
三千元以下罰金。
                                                                        Ｒ


司法院資訊處製作；財團法人民間司法改革基金會備份。
